【裁判字號】    97,台上,4232
【裁判日期】    970904
【裁判案由】    肇事逃逸
【裁判全文】
最高法院刑事判決            九十七年度台上字第四二三二號
上  訴  人  甲○○
上列上訴人因肇事逃逸案件，不服台灣高等法院台中分院中華民
國九十七年六月十八日第二審判決（九十七年度交上訴字第一一
四三號，起訴案號：台灣苗栗地方法院檢察署九十六年度偵字第
二三三六號），提起上訴，本院判決如下：
    主  文
上訴駁回。
    理  由
按刑事訴訟法第三百七十七條規定，上訴於第三審法院，非以判
決違背法令為理由，不得為之。是提起第三審上訴，應以原判決
違背法令為理由，係屬法定要件。如果上訴理由書狀並未依據卷
內訴訟資料，具體指摘原判決不適用何種法則或如何適用不當，
或所指摘原判決違法情事，顯與法律規定得為第三審上訴理由之
違法情形，不相適合時，均應認其上訴為違背法律上之程式，予
以駁回。本件原判決維持第一審關於論處上訴人甲○○肇事致人
傷害逃逸罪刑部分之判決，駁回其在第二審之上訴，已併引用第
一審判決書之記載，詳敘認定犯罪事實之依據及憑以認定之理由
，並對上訴人否認犯罪之辯詞，如何不足採信，均依據卷內資料
予以指駁及說明，從形式上觀察，並無任何違背法令之處。查證
據之取捨及其證明力之判斷，屬於事實審法院之職權，苟其所為
之判斷，並不違背經驗法則及論理法則，即不能任意指為違背法
令，而執為合法之第三審上訴理由。而認定犯罪事實所憑之證據
，並不以直接證據為限，間接證據亦包括在內，審理事實之法院
綜合卷內之直接、間接證據，本於推理作用，得確信其為真實之
程度者，即非不得據之為有罪之認定。原判決認定上訴人有肇事
致人傷害逃逸犯行，係綜合上訴人之部分自白，告訴人葉發淡、
證人江慶勇之指證，道路交通事故現場圖、調查報告表及內政部
警政署刑事警察局鑑定書等直接、間接證據，本於推理作用，確
信其為真實之程度，而為有罪之認定，非僅憑江慶勇之證詞及上
開鑑定書為論罪之依據，其採證無違證據法則。其中關於上訴人
所駕駛之小貨車有無擦撞葉發淡所駕駛之機車，上訴人有無肇事
逃逸之故意，證人江慶勇有無聽到撞擊聲，上開鑑定書之鑑定意
見及證人之證詞是否可採，其等證詞前後不一或相互間有所矛盾
，究以何者為可採等，乃原審取捨證據及其證明力判斷職權之合
法行使，其所為判斷，尚無悖離一般經驗及論理法則，自不得指
為違法。又刑事訴訟法第三百七十九條第十款所謂應於審判期日
調查之證據，必須該證據確與待證事實有重要關係，就其案情委
有調查之必要者而言。上訴人駕駛小貨車擦撞葉發淡之機車而肇
事逃逸之事實，事證已臻明確，則小貨車與機車把手同一高度是
否有刮痕，機車把手藍色油漆是否確為小貨車所遺留，小貨車之
車速如何，可否在機車左方超越等事項，因距案發時間甚久，或
無從調查，或不具調查必要性，原審未為無益之調查，尤無職權
調查未盡之違誤。上訴意旨，對於原判決究竟如何違背法令，並
未依據卷內資料為具體之指摘，徒執陳詞，就原判決已詳為論斷
及說明之事項，再為事實上之爭辯，並對原審採證認事之職權行
使，任意指摘，難謂已符合首揭法定上訴要件，其上訴違背法律
上之程式，應予駁回。
據上論結，應依刑事訴訟法第三百九十五條前段，判決如主文。
中    華    民    國  九十七  年    九    月    四    日
                      最高法院刑事第十一庭
                          審判長法官  花  滿  堂
                                法官  黃  正  興
                                法官  陳  東  誥
                                法官  林  錦  芳
                                法官  洪  昌  宏
      本件正本證明與原本無異
                                      書  記  官
中    華    民    國  九十七  年    九    月    八    日
                                                      K


司法院資訊處製作；財團法人民間司法改革基金會備份。
